臺灣高等法院高雄分院刑事判決　　　 100年度交上訴字第50號
上　訴　人
即　被　告　黃仁守
上列上訴人因公共危險案件，不服臺灣高雄地方法院100 年度交
訴字第9 號中華民國100年4月20日第一審判決（起訴案號：臺灣
高雄地方法院檢察署99年度偵字第18436 號），提起上訴，本院
判決如下：
     主  文
上訴駁回。
     事  實
一、黃仁守前因搶奪等案件，經原審以民國（下同）72年度訴字
    第456 號判處無期徒刑確定，嗣經減為有期徒刑15年；復因
    殺人未遂、恐嚇案件，分別經臺灣屏東地方法院判處有期徒
    刑6 年、1 年6 月確定，嗣經減為有期徒刑3 年、9 月；上
    開三罪並經臺灣屏東地方法院以96年度聲減字第2243號定應
    執行有期徒刑16年1 月，於96年10月22日縮短刑期執行完畢
    。仍不知警惕，於99年4 月10日凌晨4 時5 分許，駕駛車牌
    號碼ZH-1545 號自小客車，沿高雄縣大樹鄉○○○路由北往
    南方向行駛，至中正一路與大樹路口前時，不慎追撞謝文豪
    騎乘附載陳勝雄之車牌號碼YCY-006 號普通重型機車，致使
    謝文豪、陳勝雄摔倒在地，謝文豪因而受有顱內出血、顱骨
    開放性骨折、骨盆骨折及腹部鈍傷之傷害，陳勝雄則受有右
    脛骨骨折及右臂開放性傷口之傷害（謝文豪、陳勝雄傷害部
    分，均於原審辯論終結前，黃仁守分別以新臺幣（下同）5
    萬元、6 萬元，與謝文豪、陳勝雄達成和解，並均撤回告訴
    ，已經原審諭知公訴不受理在案）。詎黃仁守明知謝文豪、
    陳勝雄已倒地受傷，竟基於駕駛動力交通工具肇事，致人受
    傷而逃逸之犯意，下車虛晃一下，未停留在現場等待員警處
    理，亦未主動報警，更未主動協助謝文豪、陳勝雄等人送醫
    等必要救護行為，復未留下聯絡方式，即逕行駛離現場。嗣
    經路人陳敏弘見狀記下車號，報警循線查獲。
二、案經高雄縣政府警察局（已改制為高雄市政府警察局）仁武
    分局報告臺灣高雄地方法院檢察署檢察官偵查起訴。
     理  由
壹、程序方面
一、按被告以外之人於審判外之陳述，雖不符刑事訴訟法第159
    條之1 至之4 等4 條之規定，而經當事人於審判程序同意作
    為證據，法院審酌該言詞陳述或書面陳述作成時之情況，認
    為適當者，亦得為證據；又當事人、代理人或辯護人於法院
    調查證據時，知有刑事訴訟法第159 條第1 項不得為證據之
    情形，而未於言詞辯論終結前聲明異議者，視為有前項之同
    意，同法第159 條之5 定有明文。
二、本判決下列所引用屬於言詞陳述及書面陳述之傳聞證據部分
    ，檢察官、被告於本院行準備程序時，均不爭執其證據能力
    ，且同意作為本案之證據（見本院卷第28-29 頁），嗣於本
    院審理程序中，調查各該傳聞證據，加予提示並告以要旨時
    ，檢察官、被告均未於言詞辯論終結前聲明異議，本院審酌
    各該傳聞證據作成時之情況，認均與本件待證事實具有關聯
    性，且查無證據足以證明言詞陳述之傳聞證據部分，陳述人
    有受不法取供或違反其自由意志而陳述之情形，書面陳述之
    傳聞證據部分，亦無遭變造或偽造之情事，顯見上開傳聞證
    據之證明力非明顯過低，衡酌各該傳聞證據，作為本案之證
    據亦屬適當，自均得為證據，而有證據能力。
貳、實體部分
一、訊據上訴人即被告（下稱被告）黃仁守固不否認本件車禍發
    生後伊未留在現場而先行離去之事實，惟矢口否認有何駕駛
    動力交通工具致人受傷而逃逸犯行，辯稱：擦撞當時伊事實
    上有下車察看，因伊認為沒有很嚴重，才先行離開，而非直
    接逃逸，原審量刑過重云云。
二、經查，被告於事實欄所載時地，駕駛車牌號碼ZH-1545 號自
    小客車，自後追撞謝文豪騎乘附載陳勝雄之車牌號碼YCY-00
    6 號普通重型機車，致使謝文豪、陳勝雄摔倒在地，受有如
    事實欄所載之傷害，被告駕車肇事致被害人受傷後，雖有下
    車，但虛晃一下，既未停留在現場等待員警處理，亦未主動
    報警，更未協助受傷之被害人謝文豪、陳勝雄等人送醫，為
    必要之救護行為，復未留下聯絡方式，即逕行駛離現場，經
    路人陳敏弘見狀記下車號，報警始循線查獲等事實，已據證
    人即被害人謝文豪、陳勝雄等人證述綦詳（見警卷第8-11
    、12-14 頁、原審二卷第18-23 頁），核與目擊證人陳敏弘
    之證述內容相符（見警卷第6-7 頁），而被告於偵查、原審
    及本院準備程序時，對於其於上開時地駕車肇事至人受傷未
    留在現場而逃逸之事實，亦坦承不諱並認罪（見偵卷第11-1
    2 頁、原審一卷第38-39 頁、原審二卷第18-23 頁、本院卷
    第27頁），並有道路交通事故現場圖、道路交通事故調查報
    告(一)(二)、ZH-1545 號自小客車車籍資料、高雄長庚紀念醫院
    99年4 月19日、99年4 月20日診斷證明書各1 份及事故現場
    照片24張等附卷可稽（見警卷第1 至25頁），足見被告前揭
    歷次任意性所為有犯駕駛動力交通工具致人受傷而逃逸罪之
    自白，與事實相符，堪以採信，被告上訴意旨，否認有肇事
    逃逸之犯罪故意云云，與上開各事證，均不相符，難以憑信
    ，本件事證明確，被告駕駛動力交通工具致人受傷而逃逸之
    犯行，堪以認定。
三、論罪方面
  (一)按刑法第185條之4駕駛動力交通工具肇事致人死傷而逃逸罪
    係於88年4月21日增訂公佈，並自同年4月23日生效實施，增
    設本條文之立法目的，乃為維護交通，增進行車安全，促使
    當事人於事故發生時，能對被害人即時救護，減少死傷，以
    保護他人權益並維護社會秩序。且依道路交通管理處罰條例
    第62條規定，駕駛汽車肇事致人受傷或死亡，汽車駕駛人有
    採取救護或其他必要措施並向警察機關報告之義務，由此可
    知，因汽車駕駛人之故意、過失肇事致人傷亡者，汽車駕駛
    人即負有救護之義務。故刑法第185 條之4 之肇事致人死傷
    逃逸罪，其所謂「逃逸」，顯與行為人是否有積極「逃亡、
    隱匿」等阻礙犯罪偵查行為無涉，而係指行為人不留在肇事
    現場為即時救護、避免後車再度撞擊或協助相關人員迅速處
    理事故而離去之行為，蓋此一離去行為，可能使肇事所發生
    損害有再度擴大之危險（最高法院95年度台上字第2193號判
    決意旨參照）。
  (二)本件被告駕車追撞被害人致受傷後，雖曾下車查看，但未留
    在現場等待處理，亦未報警或對被害人採取送醫、急救等必
    要救護行為，即行離去，顯難達上開條文欲使肇事駕駛人即
    時救護以減少死傷之立法目的，揆諸上開說明，被告之行為
    ，已該當於肇事逃逸之構成要件。核被告所為，係犯刑法第
    185 條之4 駕駛動力交通工具，致人受傷而逃逸罪。被告有
    如事實欄所示受有期徒刑執行完畢之前科，有臺灣高等法院
    被告前案紀錄表1 份在卷可稽，其於有期徒刑執行完畢後5
    年內，故意再犯本件有期徒刑以上之罪，為累犯，應依刑法
    第47條第1 項規定加重其刑。
四、原審認被告罪證明確，因而適用刑法第185 條之4 、第47條
    第1 項等規定，並審酌被告肇事致被害人受有如事實欄所示
    傷害後，未救護被害人或報警處理，旋即離開現場，置他人
    生命、身體不顧，其惡性非輕，又被告犯後雖坦承犯行，於
    原審分別與被害人謝文豪、陳勝雄以5 萬元、6 萬元達成和
    解，並表示歉意，經被害人具狀撤回告訴，表示不再追究等
    情，此有原審100 年3 月10日準備程序筆錄及和解書各1 份
    附卷可稽（見原審審交訴卷第31頁、交訴卷第22、31頁），
    然被告與被害人達成和解後，猶以手頭拮据為由請求寬限，
    經被害人允准展期後，竟迄今置之不理，就和解應賠償之款
    項，仍未支付分文，業據被告自承屬實（見原審交訴卷第32
    、43頁），可見本件係因被害人存有寬恕之心，方不再追究
    被告刑事責任，實未可與行為人自發悔悟致力彌補損害者相
    提比擬，復斟酌被告教育程度為國小畢業、家境貧寒、獨居
    受僱於廟主賴以謀生（見警卷第1 頁、交訴卷第44頁），及
    其犯罪手段、目的、生活狀況、品行、與被害人關係、造成
    損害程度等一切情狀，量處有期徒刑玖月。核原審認事用法
    ，均無違誤，本院衡酌被告於原審佯與被害人成立和解，俟
    被害人簽立和解書及撤回傷害之告訴後，即置之不理，拒不
    支付和解之賠償金等情，認被告犯後態度及行逕手段殊為惡
    劣，有從重量刑之必要，原審之量刑，顯屬允當。被告上訴
    意旨否認犯罪，指摘原判決不當，為無理由，應予駁回。
五、被告經合法傳喚，無正當理由不到庭，不待其陳述逕行判決
    。
據上論斷，應依刑事訴訟法第368條、第371條，判決如主文。
本案經檢察官張其主到庭執行職務。
中    華    民    國  100     年    8     月    22    日
                刑事第五庭    審判長法  官  曾永宗
                                    法  官  任森銓
                                    法  官  鍾宗霖
以上正本證明與原本無異。
如不服本判決應於收受本判決後10日內向本院提出上訴書狀，其
未敘述上訴理由者，並得於提起上訴後10日內向本院補提理由書
狀（應附繕本）。
中    華    民    國   100    年    8     月    22    日
                                    書記官  邱麗莉
附錄本判決論罪科刑法條：
中華民國刑法第185條之4
駕駛動力交通工具肇事，致人死傷而逃逸者，處6 月以上5 年以
下有期徒刑。